【裁判字號】    94,訴,981
【裁判日期】    950118
【裁判案由】    損害賠償
【裁判全文】
臺灣士林地方法院民事判決               94年度訴字第981號
原      告  甲○○
                      臺北縣汐.
被      告  乙○○
上列當事人間損害賠償刑事附帶民事訴訟事件，經本院刑事庭移
送前來（94年度交附民字第58號），本院於民國95年1 月4 日言
詞辯論終結，判決如下：
    主  文
被告應給付原告新臺幣貳拾柒萬肆仟貳佰伍拾壹元，及自民國九
十四年八月十三日起至清償日止，按年息百分之五計算之利息。
原告其餘之訴駁回。
訴訟費用由被告負擔五分之一，餘由原告負擔。
本判決第一項得假執行。
原告其餘假執行之聲請駁回。
    事實及理由
一、本件被告未於言詞辯論期日到場，核無民事訴訟法第 386條
    各款所列情形，爰依原告之聲請，由其一造辯論而為判決。
二、原告起訴主張：
  (一)被告於民國93年10月1 日上午9 時30分許，駕駛車牌號碼
    2932-DX 號自用小客車，沿臺北縣汐止市○○路往臺北方向
    行駛，原應注意車前狀況及兩車併行之間隔，隨時採取安全
    措施，而依當時情形亦無不能注意情事，竟疏未注意保持安
    全間隔，致該車右前車門擦撞同向由原告騎乘之重型機車（
    車牌號碼：BHY-800 號）之左側前車頭、車身，致原告受有
    臉部挫創傷、兩膝、右肘兩手挫裂傷、背部挫創傷、左側背
    部第6 、7 、8 根肋骨骨折等傷害，被告因前開過失傷害行
    為，經本院94年度交簡上字第33號刑事判決處拘役55日在案
    。被告前開侵權行為，致原告受有如下損害：
    (1)醫療費用支出共計26,526元。
    (2)勞動能力損害：原告自93年10月1 日受傷後，迄法定退休
      年齡60歲前均無法工作（93年10月1 日至97年5 月17日，
      共3 年7 個月），原告年薪260,000 元，換算3 年7 個月
      之工作損失為931,667 元。
    (3)看護費用27,000元。
    (4)原告至醫院就診之交通費用5,125元。
    (5)精神損害300,000元。
    (6)以上共計1,290,318元。
  (二)依民法第184 條、第193 條第1 項、第195 條第1 項，聲明
    請求判決：
    (1)被告應給付原告1,290,318 元，及自起訴狀繕本送達翌日
      起至清償日止，按年息百分之五計算之利息。
    (2)原告願供擔保，請准宣告假執行。
三、被告未於言詞辯論期日到庭，亦未提出書狀為何聲明或答辯
    。
四、原告主張被告於93年10月1 日上午9 時30分許，駕駛車牌號
    碼2932-DX 號自用小客車，沿臺北縣汐止市○○路往臺北方
    向行駛，原應注意車前狀況及兩車併行之間隔，隨時採取安
    全措施，而依當時情形亦無不能注意情事，竟疏未注意保持
    安全間隔，致該車右前車門擦撞同向由原告騎乘之重型機車
    （車牌號碼：BHY-800 號）之左側前車頭、車身，致原告受
    有臉部挫創傷、兩膝、右肘兩手挫裂傷、背部挫創傷、左側
    背部第6 、7 、8 根肋骨骨折等傷害，被告因前開過失傷害
    行為，經本院94年度交簡字第33號刑事判處拘役55日在案等
    情，業據提出臺灣士林地方法院檢察署94年度偵字第1426號
    聲請簡易判決處刑書、本院94年度士交簡字第365 號刑事判
    決、診斷證明書等件為證（本院94年度交附民字第58號卷〈
    下稱「附民卷」〉，第6 頁至第10頁、第12頁、第14頁、第
    21頁參照），並經本院依職權調閱本院94年度交簡上字第33
    號卷全卷查核無訛（含臺灣士林地方法院檢察署94年度偵字
    第1426號偵查卷宗、本院94年度士交簡字第365 號刑事卷宗
    ）查核無訛，應可信為真實。
五、按因故意或過失不法侵害他人之權利者，負損害賠償責任；
    不法侵害他人之身體、健康、名譽、自由、信用、隱私、貞
    操或不法侵害其他人格法益而情節重大者，被害人雖非財產
    上之損害，亦得請求賠償相當之金額；又不法侵害他人之身
    體或健康者，對於被害人因此喪失或減少勞動能力，或增加
    生活上之需要時，應負損害賠償責任，民法第184 條第1 項
    前段、第195 條第1 項前段、第193 條分別定有明文。本件
    被告駕駛自用小客車時因未注意車前狀況並保持兩車併行之
    間隔，過失撞原告並致原告受傷，對原告已構成侵權行為，
    自應負損害賠償責任。茲就原告請求被告賠償之金額，應否
    准許，分述如下：
  (一)醫療費用支出26,526元部分：原告就其醫療費用之支出，業
    據提出資生堂醫院掛號收據、仁慈醫事檢驗所收據、三軍總
    醫院醫療費用收據、臺北市立忠孝醫院／聯合醫院醫療費用
    收據、金華堂中醫診所收據、鴻成中醫診所收據及診療診療
    單等件附卷足憑（附民卷第11頁、第13頁、第15頁至第20
    頁、第22頁、第24頁至第27頁參照），應堪信為真實。惟原
    告所提單據明細中，資生堂醫院收取之「欠單押金費1,000
    元」，非因被告之侵權行為所致，該筆金額應予剔除，故原
    告因被告之侵權行為所支出之醫療費用，應為25,526元。
  (二)減少勞動能力之損失931,667 元部分：原告受傷前任職於「
    大家營造有限公司」，年收入260,000 元之情，業據原告提
    出92年度所得扣繳暨免扣繳憑單在卷可佐（附民卷第29頁參
    照），堪信為真實。惟原告主張其自受傷後迄其退休年齡60
    歲止（共計3 年7 月），均無法工作之情，則未舉證以實其
    說，尚難信為真實。且依臺北市立聯合醫院94年12月1 日北
    市醫忠字第09435052800 號函所示，原告骨折癒合時間至多
    僅須8 週（本院卷第19頁參照），堪認原告因被告侵權行為
    致無法工作之時間為8 週，其勞動能力損失為40,000元（計
    算式：260,000 （年薪）/52 （週）X 8 （週）=40,000）
    。
  (三)看護費用27,000元部分：原告就該部分主張，固據提出看護
    工許嘉良出具之證明書足憑（附民卷第28頁參照），惟依國
    防大學國防醫學院三軍總醫院94年11月14日集逵字第094002
    1168號函覆稱：「原告於93年10月1 日急診，左肩及左胸頓
    挫傷及流鼻血，須全日看護1 、2 天，以觀察是否會有進一
    步惡化現象」等語（本院卷第13-1頁參照），足認原告至多
    僅須2 日之全日看護，依看護工許嘉良出具之證明書所示看
    護費給付標準（一天1,800 元），原告因被告侵權行為所須
    支出之看護費應為3,600 元（計算式：1,800 X 2=3,600）
    。
  (四)原告至醫院就診之交通費用支出5,125 元部分：原告就該部
    分之主張，業據提出收據20紙存卷可參（附民卷第30頁至第
    36 頁 參照），堪信為真實。原告因被告之侵權行為而受傷
    行動不便，且須另行支出交通費至醫院就診，該生活費用支
    出之增加，與被告之侵權行為有因果關係，被告自應負損害
    賠償責任。
  (五)精神損害300,000 元部分：按慰撫金之賠償得參酌雙方身分
    、資力與加害程度及其他各種情形核定相當之數額，最高法
    院51年台上字第223 號判例要旨足資參照。本院審酌原告原
    於營造廠從事雜項工作、年收入260,000 元，及被告過失情
    節、原告受傷程度等一切情狀，認原告請求被告給付精神慰
    撫金300,000 元，核屬過高，應予核減至200,000 元為宜。
  (六)綜上所述，原告依民法第184 條、第193 條第1 項、第195
    條第1 項，得請求被告給付醫療費用25,526元、減少勞動能
    力之損失40,000元、看護費3,600 、至醫院就診之交通費用
    支出5,125 元、精神損害200,000 元，共計274,251 元。又
    按給付無確定期限者，債務人於債權人得請求給付時，經其
    催告而未為給付，自受催告時起，負遲延責任。其經債權人
    起訴而送達訴狀，或依督促程序送達支付命令，或為其他相
    類之行為者，與催告有同一之效力；又應付利息之債務，其
    利率未經約定，亦無法律可據者，週年利率為百分之五，民
    法第229 條第2 項、第203 條分別定有明文。從而，原告請
    求被告給付274,251 元，及自起訴狀繕本送達翌日即94年8
    月13日起至清償日止，按年息百分之五計算之利息，為有理
    由，應予准許；逾此部分之請求，則屬無稽，應予駁回。
六、按所命給付金額或價額未逾500,000 元之判決，應依職權宣
    告假執行，民事訴訟法第389 條第1 項第5 款定有明文，本
    判決命被告給付之金額未逾500,000 元，本院自應依職權宣
    告假執行；至原告敗訴部分，其假執行之聲請失所附麗，應
    併予駁回。
七、本件事證已臻明確，兩造其餘之主張舉證及攻擊防禦方法，
    核與判決之基礎無影響，毋庸一一論述，併此敘明。
八、據上論結，本件原告之訴為一部有理由，一部無理由，依民
    事訴訟法第79條、第389 條第1 項第5 款，判決如主文。
中    華    民    國    95    年    1     月    18    日
                  民事第二庭  法  官  王怡雯
以上正本證明與原本無異。
如對本判決上訴須於判決送達後20日內向本院提出上訴狀。
中    華    民    國    95    年    1     月    20    日
                              書記官  陳秀玲


司法院資訊處製作；財團法人民間司法改革基金會備份。
